【裁判字號】    98,台上,2110
【裁判日期】    980416
【裁判案由】    違反藥事法等罪
【裁判全文】
最高法院刑事判決            九十八年度台上字第二一一０號
上  訴  人  台灣高等法院檢察署檢察官
被      告  甲○○（原名吳季隆即吳建榮）
上列上訴人因被告違反藥事法等罪案件，不服台灣高等法院中華
民國九十八年二月十八日第二審判決（九十七年度上訴字第五二
一七號，起訴案號：台灣板橋地方法院檢察署九十六年度偵字第
二八四五一號），提起上訴，本院判決如下：
    主  文
原判決撤銷，發回台灣高等法院。
    理  由
原判決以公訴意旨認被告甲○○（原名吳季隆即吳建榮）涉有一
行為同時觸犯毒品危害防制條例第八條第二項轉讓第二級毒品及
藥事法第八十三條第一項之轉讓禁藥罪嫌，但經原審調查證據之
結果，認尚乏積極證據足以證明被告涉犯該等罪嫌，因而撤銷第
一審之科刑判決，改判諭知被告無罪；固非無見。
惟查：（一）、證據之證明力雖由法院自由判斷，然證據之本身
如對於待證事實不足為供證明之資料，或證據之本身存有瑕疵，
在此瑕疵未能究明以前，而遽採為判決之基礎，則其自由判斷之
職權行使，自與證據法則相違，其判決當然為違背法令。原判決
以證人郭榮輝於民國九十六年二月九日警詢時僅供稱：伊有施用
海洛因，最近一次係於同年一月初晚上二十二時許，在台北縣中
和市○○路一二七巷十八弄二十四之一號家裡施用，海洛因係向
綽號小豪之男性朋友要的等語（見花蓮縣警察局吉安分局刑案偵
查卷宗第三、四頁），並未提及其曾施用甲基安非他命。惟其尿
液經送驗結果，呈甲基安非他命類之陽性反應（見同上警詢卷第
七至十頁），所供施用海洛因之情，與其驗尿結果不符，更未供
稱毒品來源係由被告提供。另參諸偵查案卷資料所示，郭榮輝於
九十六年二月九日為警查獲涉嫌施用甲基安非他命時，並未供稱
其毒品來源等情（見原判決第二頁倒數第三行至第三頁第七行、
第四頁倒數第十一行至第十三行），認郭榮輝供述前後不一，而
有瑕疵，不足採信。惟郭榮輝於九十七年七月十七日第一審審理
時，具結證稱：「（問：你於九十六年二月九日警詢中為何稱小
豪給你的是海洛因，而非甲基安非他命？）有，但是海洛因不是
吳季隆給我的，小豪不是吳季隆。」等語（見一審卷第九七頁）
郭榮輝既稱「小豪」不是被告吳季隆即甲○○，先前之海洛因也
不是被告給伊，則郭榮輝上開關於施用海洛因行為及其來源之供
述，要與本件無涉，該供述證據本身對於待證事實顯不足為供證
明之資料，原判決據而認定郭榮輝供述具有前後不一之瑕疵，排
除有關其施用甲基安非他命及其來源供述證據之證明力，即與證
據法則有違。（二）、審理事實之法院，對於案內一切證據資料
，應綜合各方面情形為整體之觀察，本於經驗法則及論理法則賦
予客觀之評價，定其取捨，並將取捨證據及得心證之理由於判決
內詳為說明。又供述證據前後，對於犯罪時間、地點之供述，雖
稍有參差或互相矛盾，惟無礙於特定事實之同一性，而與被告犯
罪構成要件、刑罰加減免除等項不生影響，事實審法院非不可本
於經驗法則斟酌其他證據作合理之比較定其取捨，若其基本事實
之陳述與真實性無礙時，仍非不得予以採信，非謂一有不符或矛
盾，即認其全部均為不可採信。原判決以郭榮輝於偵查、第一審
審理中，分別就其於九十六年二月八日、五月二十二日為警查獲
施用甲基安非他命，有關其施用地點之供述前後不一，認其所供
被告提供甲基安非他命供其施用之證詞具有瑕疵，欠缺憑信性，
難以遽信（見原判決第三頁第七至二二行）。惟依原判決認定，
郭榮輝先後於九十六年二月九日、九十六年五月二十二日經警採
尿送驗，均呈毒品甲基安非他命類陽性反應，有台灣科技檢驗股
份有限公司CH/2007/ 51032號濫用藥物尿液檢驗報告、台北縣政
府警察局土城分局偵辦毒品案尿液編號及姓名對照表（見九十六
年度毒偵字第六０九八號卷第九頁、第十頁）、慈濟大學濫用藥
物檢驗中心檢驗報告、列管毒品人口尿液採集檢體送驗紀錄表（
見花蓮縣警局吉安分局吉警偵字第0968000658號卷第九、十頁）
各一份在卷可憑，則郭榮輝雖對其施用地點之供述前後不一，然
與本件犯罪構成要件之認定無涉，亦不能否定其確有施用甲基安
非他命之事實，況其就施用甲基安非他命來自被告之基本事實之
陳述，始終一致，且郭榮輝於第一審審理中，已具結證稱伊所述
九十六年二月及五月施用安非他命之處與先前所述不同，係因伊
有時住在信義路，有時住在中和，可能搞混了；因為被告在信義
路開賭場要伊當人頭，所以免費供應伊甲基安非他命施用等語（
見一審卷第九四、九五頁）。原判決未審酌郭榮輝已就施用甲基
安非他命之地點為更正之說明，仍認其就施用地點之供述前後不
一，摒棄其全部供述均不予採信，亦有違證據法則。（三）、對
於證據之判斷，與事實之認定，不得違背經驗法則或論理法則。
原判決以本件縱被告確有委託郭榮輝看管賭博性電子遊戲機情事
，仍不足以依據郭榮輝前後不一之證詞，推論被告有無償給與郭
榮輝安非他命之事實云云（見原判決第三頁）。惟警方於九十六
年五月二十二日在台北縣板橋市○○路一七九之八號查獲該處有
經營電子遊戲機場業，郭榮輝承認其為該場地負責人，案經台灣
板橋地方法院檢察署檢察官以九十六年度偵字第一三九六九號賭
博等案件聲請簡易判決處刑，有該聲請簡易判決處刑書一份在卷
可考（見九十六年度偵字第二八四五一號卷第五、六頁），參以
被告對於上開信義路房屋究為何人租賃、郭榮輝居住於上址幾樓
等情，初於偵查中供稱：九十六年二月至五月間，伊經由女友認
識郭榮輝，因郭榮輝罹患血癌又沒地方住，伊才租用板橋市○○
路一七九之八號房屋供其居住，租賃契約也是用其名義定的等語
（見九十六年度毒偵字第六０九八號卷第四三頁）。然於第一審
準備程序則改稱：郭榮輝向伊租屋住在二樓，一樓放置伊原本就
放在該處的電子遊戲機台等語（見第一審卷第六十頁），復於第
一審審理時供稱：郭榮輝是向伊之阿姨承租板橋市○○路一七九
之八號整棟，一樓放置伊的電子遊戲機，郭榮輝住在三樓等語在
卷（見第一審卷第一四四頁），前後供述不一，且衡以常情，上
址倘為郭榮輝所租賃使用，應無供被告於一樓放置電子遊戲機台
，復故意向警方自白其為該場地負責人，而自陷己罪之理。則原
判決以上開理由，認郭榮輝所證被告為使其擔任該電子遊戲場業
名義負責人，乃提供甲基安非他命供其施用等語為不足採，難謂
無違背經驗法則之可議。檢察官上訴意旨指摘原判決不當，尚非
全無理由，應認有撤銷原判決發回更審之原因。
據上論結，應依刑事訴訟法第三百九十七條、第四百零一條，判
決如主文。
中    華    民    國  九十八  年    四    月   十六   日
                      最高法院刑事第八庭
                          審判長法官  洪  文  章
                                法官  王  居  財
                                法官  郭  毓  洲
                                法官  黃  梅  月
                                法官  邱  同  印
      本件正本證明與原本無異
                                      書  記  官
中    華    民    國  九十八  年    四    月   二十   日
                                                      V


司法院資訊處製作；財團法人民間司法改革基金會備份。
